【裁判字號】    99,交聲,683
【裁判日期】    990304
【裁判案由】    聲明異議
【裁判全文】
臺灣臺中地方法院交通事件裁定         99年度交聲字第683號
原處分機關  交通部公路總局臺中區監理所
異  議  人
即受處分人  甲○○
上列受處分人因違反道路交通管理處罰條例案件，對於交通部公
路總局臺中區監理所於民國98年12月30日所為之處分（中監違字
第裁60-HD0000000號裁決書），聲明異議，本院裁定如下：
    主    文
異議駁回。
    理    由
一、原處分意旨係以：異議人即受處分人甲○○所有車牌號碼VL
    U-319號輕型機車於民國98年1月22日中午12時12分，行經臺
    中縣大肚鄉○○路○段666號前時，因「一騎乘機車未戴安全
    帽。二駕駛不聽制止拒絕出示證件不服取締」之違規，經臺
    中縣警察局烏日分局大肚分駐所員警依道路交通管理處罰條
    例第31條第6項、第60條第1項逕行舉發，並開立臺中縣警察
    局中縣警交字第HD0000000號舉發違反道路交通管理事件通
    知單；受處分人未於期限內到案，原處分機關遂於98年12月
    30日以中監違字第裁60-HD0000000號裁決書分別裁決處罰鍰
    新臺幣（下同）500元、6000元，並依同條例第63條第1項規
    定記違規點數1點，逾期則依裁決書處罰主文規定裁處。
二、聲明異議意旨則以：當天員警將伊欄下告知未載安全帽，伊
    告知其在附近收垃圾，是大肚公所職員，再問伊身份證字號
    ，當時員警也沒有帶罰單當下也沒有說要開罰單，事後罰單
    寄來記載說不服取締，實感冤枉，請求撤銷不服取締處分。
三、按機器腳踏車駕駛人或附載座人未依規定戴安全帽者，處駕
    駛人新臺幣500元罰鍰。又汽車駕駛人，駕駛汽車有違反本
    條例之行為，經交通勤務警察制止時，不聽制止或拒絕停車
    接受稽查而逃逸者，除按各該條規定處罰外，另處新臺幣30
    00元以上6000元以下罰鍰，並記違規點數1點，道路交通管
    理處罰條例第31條第6項、第60條第1項、第63條第1項第1款
    分別定有明文。
四、受處分人雖以上開情詞置辯，惟依臺中縣警察局烏日分局99
    年1月22日中縣烏警交字第0990011139號函所示：車號VLU-3
    19號機車騎士，於98年1月22日12時12分許，未載安全帽行
    駛於臺中縣大肚鄉○○路○段666號前，當場攔停告知其違規
    行為，請其出示駕、行照證件，該騎士回答「我是大肚清潔
    隊」後，迅即逃離現場，瞬間不及採證，遂採逕行舉發等情
    ；及證人即本件舉發違規警員彭裕鳳於99年3月2日在本院訊
    問時具結證稱：「當時駕駛人騎乘VLU-319號機車，由南往
    北方向行經大肚郵局沙田路2段666號前，未戴安全帽，我將
    他攔下，告訴他未戴安全帽，要求他出示行照、駕照，他說
    沒有帶，我就要駕駛人報年籍資料給我，駕駛人就直接騎走
    ，並轉頭向我喊一聲說我是大肚清潔隊的，我有告訴他說紅
    單我會寄給你，駕駛人再回答我說好，他就跑走了。」、「
    當時是我自己記下他車牌號碼去查的，若他當場有提供他的
    年籍資料，我就不會用逕行舉發的方式，當時我有帶紅單。
    」等語（參照本院卷99年3月2日訊問筆錄）；按警察為維持
    交通秩序，依法執行職務，立場應係客觀公正，且證人彭裕
    鳳與受處分人素不相識，更無仇隙，於本院訊問時復具結作
    證，如有虛偽陳述，依法須負偽證刑責，衡情實難認證人彭
    裕鳳有甘冒偽證刑責之風險，而故意誣陷受處分人之動機及
    必要性，是其所為上開證言，應屬真實可信。此外，又查無
    任何證據足資證明執勤警員有捏造事實、違法取締之情事，
    則執勤警員本其維護交通秩序、安全職責所為之當場舉發，
    自應受到合法、正確之推定。從而，受處分人辯稱伊無上開
    違規情節云云，要屬無據。
五、綜上所述，本件受處分人於上開時地，確有騎乘輕型機車，
    未依規定配戴安全帽，且拒絕停車接受稽查而逃逸之違規事
    實，原處分機關分別依道路交通管理處罰條例第31條第6項
    、第60條第1項之規定，各裁處受處分人罰鍰500元、罰鍰60
    00元並記違規點數1點，於法核無違誤。受處分人聲明異議
    ，為無理由，應予駁回。
六、據上論結，應依道路交通管理處罰條例第87條第2項，道路
    交通案件處理辦法第19條，裁定如主文。
中    華    民    國    99    年    3     月    4     日
                  交通法庭    法  官  巫淑芳
上正本證明與原本無異。
如不服本裁定，應於送達後5日內，向本院提出抗告狀。
                              書記官  巫偉凱
中    華    民    國    99    年    3     月    4     日

司法院資訊處製作；財團法人民間司法改革基金會備份。
